【裁判字號】    95,重訴,13
【裁判日期】    970306
【裁判案由】    分配表異議之訴
【裁判全文】
臺灣嘉義地方法院民事判決              95年度重訴字第13號
原      告  華南商業銀行股份有限公司
法定代理人  丙○○
訴訟代理人  洪千雅律師
被      告  壬○○
訴訟代理人  盧奇南律師
複代理人    邱川崎律師
被      告  乙○○
            子○○
            癸○○
            寅○○
                        號
共      同
訴訟代理人  邱川崎律師
            盧奇南律師
上列當事人間分配表異議之訴等事件，關於確認本票債權不存在
之訴部分，於民國97年2 月21日言詞辯論終結，本院判決如下：
    主      文
確認被告癸○○就如附表一所示本票對被告壬○○之新臺幣壹佰
萬元、新臺幣壹佰伍拾萬元、新臺幣伍拾萬元、新臺幣貳佰萬元
本票債權，及其中新臺幣壹佰萬元自民國九十三年一月十日起，
新臺幣壹佰伍拾萬元自民國九十四年三月八日起，新臺幣伍拾萬
元自民國九十三年十一月二十八日起，新臺幣貳佰萬元自民國九
十三年六月三十日起，均至清償日止，按週年利率百分之六計算
之利息債權均不存在。
確認被告寅○○就如附表二所示本票對被告壬○○之新臺幣貳佰
萬元、新臺幣壹佰捌拾萬元本票債權，及其中新臺幣貳佰萬元自
民國九十三年五月二十八日起，另新臺幣壹佰捌拾萬元自民國九
十四年八月五日起，均至清償日止，按週年利率百分之六計算之
利息債權均不存在。
確認被告乙○○就如附表三所示本票對被告壬○○之新臺幣壹佰
拾萬元、新臺幣壹佰萬元本票債權，及其中新臺幣壹佰拾萬
元自民國九十三年五月二十八日起，另新臺幣壹佰萬元自民國九
十四年八月八日起，均至清償日止，按週年利率百分之六計算之
利息債權均不存在。
確認被告子○○就如附表四所示本票對被告壬○○之新臺幣壹佰
伍拾萬元本票債權，及自民國九十二年九月三十日起至清償日止
，按週年利率百分之六計算之利息債權均不存在。
訴訟費用由被告壬○○與被告乙○○連帶負擔百分之十八、被告
壬○○與被告子○○連帶負擔百分之十二、被告壬○○與被告癸○○連帶負擔百分之四十，餘由被告壬○○與被告寅○○連帶負
擔。
    事實及理由
甲、原告主張：(一)被告壬○○積欠原告之債務多年未清償，原告
    為滿足債權，遂以臺灣臺南地方法院76年度執實6006字第
    60140 號債權憑證為執行名義，以被告壬○○為債務人，聲
    請對被告壬○○之財產為強制執行，經本院以94年度執字第
    3615號強制執行事件受理在案（下稱系爭執行事件）。惟被
    告癸○○於系爭執行事件民國94年8 月31日第1 次拍賣期日
    前1 日，執本院94年度票字第439 號本票裁定為執行名義，
    以附表一所示之本票債權共新臺幣（下同）500 萬元聲明參
    與分配，嗣於系爭執行事件94年10月19日第2 次拍賣期日前
    2 日，被告寅○○又執本院94年度票字第618 號本票裁定，
    以附表二所示之本票債權共380 萬元聲明參與分配，另被告
    乙○○、子○○則於94年11月16日第3 次拍賣期日前2 日，
    分別執本院94年度票字第674 號本票裁定、94年度票字第
    1230號本票裁定，以附表三、附表四所示之本票債權各230
    萬元、150 萬元聲明參與分配。執行法院遂將前開債權俱列
    入分配表計算，然查被告壬○○與其餘被告間並無上開債權
    債務關係，被告癸○○、寅○○、乙○○、子○○對於被告
    壬○○之本票債權應屬不實。(二)被告壬○○雖辯稱經其與被
    告乙○○會算後，其為清償被告乙○○之借款，曾交付其子
    己○○即黑貓企業社之支票5 紙及鉅倫機械股份有限公司（
    下稱鉅倫公司）之支票3 紙予被告乙○○，嗣由被告乙○○
    將該5 紙由己○○簽發之支票交付辛○○，其餘3 紙支票張
    則交付予戊○  云云。惟消費借貸為要物契約，係以金錢交
    付為生效要件，而本票為無因證券，其原因關係具有多樣性
    ，無法逕以本票之簽立即認有交付借款及借貸契約意思表示
    合致之事實。被告壬○○既辯稱其於92年5 月28日前陸續向
    被告乙○○借款共計230 萬元，自應就曾交付金錢之事實負
    舉證責任。至被告壬○○提出之撤票申請書僅能證明訴外人
    辛○○曾將該4 紙支票提出交換後又撤回，該等債務是否已
    獲清償不得而知，且縱該等支票未獲付款，亦無法證明係被
    告壬○○對被告乙○○有消費借貸債務。另該鉅倫公司簽發
    之支票其中發票日為92年11月4 日、面額398,000 元之支票
    並無法證明係由戊○  提示，此外該3 紙支票亦無背書資料
    可循，其流通過程不明，亦不能證明被告乙○○曾交付金錢
    與被告壬○○之事實。況且被告壬○○於95年7 月4 日提出
    準備書狀中自承鉅倫公司之3 張支票為訴外人甲○○提出要
    央請被告壬○○向乙○○調借現金之用，故該等借款之債務
    人應為訴外人甲○○。又該借貸金額係經乙○○向訴外人戊○  調借而來，故其債權人應為戊○  而非乙○○。(三)被告
    壬○○、子○○均辯稱其間之債務係源自於坐落嘉義市○段
    ○○段土地之補償性損害金云云，然其等均未舉證證明，應
    為不實。且被告壬○○辯稱因其需錢孔急，為向訴外人鄭康
    宜、羅順忠、甘天送、羅桂蘭等4 人借款160 萬元，故以上
    開土地設定抵押以擔保借款，嗣後因無法清償致該土地被拍
    賣云云。但依據土地登記謄本所載，該160 萬元債務之設定
    義務人與債務人均登記為訴外人黃三妹，且係債權人陳木田
    聲請查封拍賣，益見被告主張不實。至被告辯稱訴外人丑○○○曾於70年3 月28日替被告壬○○償還訴外人羅桂蘭120
    萬元，故羅桂蘭於70年3 月31日將抵押權讓與丑○○○云云
    ，但依據土地登記謄本上之記載，羅桂蘭於70年3 月28日前
    債權額應有部分僅160 分之30，如何可受償120 萬元？更有
    甚者，70年3 月31日當次之抵押權移轉登記，羅桂蘭係受讓
    債權，故該備考欄記載「債權持分160 分之50合併後變更為
    160 分之80」，若如被告所言係由丑○○○受讓該抵押權，
    則丑○○○自應於當時登記為權利人，但當日並未有丑○○○登記為權利人之記載，是被告所述全非事實。綜上，被告
    壬○○、子○○主張兩者間存在補償性損害金之債權債務云
    云，顯然不實。(四)被告壬○○與被告癸○○、寅○○間如附
    表一、二所示本票債權亦不存在。且按消費借貸為要物契約
    ，係以金錢交付為生效要件，而本票為無因證券，其原因關
    係具有多樣性，無法逕以本票之簽立及認有交付借款及借貸
    契約意思表示合致之事實，故被告自應就其間有金錢交付之
    事實負舉證責任。(五)按諸一般開立票據之習慣，多依據票據
    號碼循序簽發，鮮有前後不分而從中抽取開立。依據本院調
    取94年執字3615號執行卷宗可知，如附表一所示即被告癸○○所執有編號02之本票票據號碼為CH408085，發票日為93年
    12月8 日；而編號03之本票票據號碼為CH408086，發票日卻
    為92年5 月28日，而前述2 張本票相較於附表二所示即被告
    寅○○所執有編號01之本票票據號碼為CH408097，發票日為
    92年4 月28日，同有票據號碼在後發票日在前之不合常理情
    事。(六)被告壬○○固抗辯經雙方會算後，其為清償被告乙○○之借款，故交付其子己○○即黑貓企業社之支票4 張及鉅
    倫公司之支票3 張給被告乙○○，嗣由被告乙○○將該4 張
    己○○之支票交付辛○○，另3 張鉅倫公司之支票係交付戊○  。然被告於95年7 月4 日準備書狀內又謂該等借款係被
    告乙○○向辛○○及戊○調借來的，故乙○○始將己○○之
    支票4 張交付辛○○、另將3 張鉅倫公司之支票交給戊○
    云云，由其陳述可知該等借款之債權人應為辛○○及戊○
    而非被告乙○○。又被告乙○○僅於己○○所開立之支票4
    張背書，其與被告壬○○同為該4 紙支票之背書人，依據票
    據法第144 條準用第96條之規定，被告乙○○須已就票據債
    務對票據權利人為清償時，始取得再追索權而得對其他票據
    債務人求償。故被告乙○○應證明其就該等票據債務業已清
    償，否則何來對被告壬○○取得票據權利。況被告等係抗辯
    其間有消費借貸關係存在，則被告前開答辯事由亦與其主張
    未合。又上開借款之借款人究為壬○○或己○○應由被告舉
    證以實其說。綜上，被告乙○○、壬○○既非實際消費借貸
    之當事人，則被告乙○○對被告壬○○之債權從何而來，殊
    令人費解，足認被告乙○○對於被告壬○○如附表三所示之
    本票債權不存在。(七)另被告雖提出被告癸○○及其妻邱金住
    之存摺影本，但並未說明被告間曾於何時、各借款若干，僅
    泛言空指其有資力足以借款他人，並不足以證明就被告壬○○、癸○○間究竟有何借貸關係存在。(八)被告壬○○與被告
    寅○○間是否有債權存在一事，依據被告95年7 月4 日準備
    書狀所附被告寅○○之配偶洪銓修之存摺表示於92年1 月17
    日曾自該帳戶提領現金200 萬元，而將其中100 萬元借予被
    告壬○○，而其餘陸續借款亦自上開帳戶提領借給被告壬○○。然除該100 萬元外，其所謂陸續借款究竟分幾筆，每次
    金額多少借予被告壬○○，其並未一一陳明，且該100 萬元
    是否真正已交付被告壬○○，上開事實均應由被告再行陳明
    及舉證。(九)綜上足認被告癸○○、寅○○、乙○○、子○○
    就如附表一、二、三、四所示本票對於被告壬○○之本票債
    權均不存在等語，並聲明：如主文所示。
乙、被告方面：
一、被告壬○○以：(一)被告於92年5 月28日前陸續向被告乙○○
    借用230 萬元，並於92年5 月28日會算時，分別簽發到期日
    93年5 月8 日、面額130 萬元及94年5 月28日、面額100 萬
    元之本票共2 張，交付被告乙○○作為借款憑證。嗣再交付
    被告之子即訴外人己○○所有華南銀行嘉義分行92年11月22
    日、面額30萬元；同年12月6 日、面額70萬元；同年12月10
    日、面額20萬元；同年12月17日、面額30 萬 元；及訴外人
    鉅倫公司所有慶豐商業銀行嘉義分行92年11月4 日、面額
    398,000 元；同年11月7 日、面額5 萬元；同年11月24日、
    面額398,000 元之支票7 張，合計2,346,000 元，作為分期
    清償之憑據。惟上開款項係被告乙○○分別向訴外人辛○○
    及戊○  調借而來後再轉借給被告壬○○、庚○○夫妻，因
    而將被告壬○○所交付其子己○○名義之上開支票交付與訴
    外人辛○○，而訴外人鉅倫公司之支票則交付與戊○  ，以
    資分期償還借款，嗣因支票期日屆至，其中鉅倫公司之支票
    經提示，無法兌現，以致其餘支票亦無法如期兌現，被告壬○○乃請訴外人辛○○暫緩提示，此有該等支票七張及訴外
    人辛○○將上開支票委託嘉義市第三信用合作社代收後之撤
    票申請書4 張可資佐證。(二)被告子○○係被告配偶庚○○胞
    妹丑○○○之夫，於70年1 月間被告夫妻因需款週轉，乃商
    請被告子○○、丑○○○夫妻將丑○○○之母黃三妹欲贈與
    丑○○○之坐落嘉義市○段○○段0119號土地所有權應有部
    分50分之24提供擔保，向訴外人鄭康宜、羅順忠、甘天送、
    羅桂蘭借款160 萬元，並於70年1 月21日辦理抵押權設定登
    記在案，丑○○○嗣於70年3 月28日以120 萬元代為償還所
    欠訴外人羅桂蘭之欠款，並由羅桂蘭將其原設定之抵押權讓
    與被告子○○之配偶丑○○○，並於70年3 月31日辦妥抵押
    權讓與登記在案。嗣因被告壬○○、庚○○仍未如期清償抵
    押債務，以致土地遭債權人聲請鈞院依法查封拍賣，並由訴
    外人陳木田拍定，陳木田於取得該土地所有權後，因土地上
    尚有黃三妹欲贈與丑○○○之未保存登記之房屋，致無法使
    用，始由丑○○○在該土地上設定地上權，並支付陳木田每
    年11萬8 千餘元之租金，此有土地登記簿謄本、中華郵政匯
    款單及匯票影本可稽。再查訴外人黃三妹（即被告壬○○之
    妻庚○○、子○○之妻丑○○○之母）所有上開土地所有權
    應有部分，係欲贈與丑○○○之土地，因為壬○○、庚○○
    夫妻提供擔保設定抵押借款，不但由丑○○○代償債權人
    120 萬元，且土地亦遭拍賣，致子○○、丑○○○夫妻無法
    獲得其母贈與之上開土地，因此受有損害，並因黃三妹於87
    年12月10日去世前遺言，促壬○○、庚○○夫妻應與子○○
    協商賠償其損失，雙方乃於91年9 月30日協商，結果應由被
    告壬○○夫妻補償150 萬元，而由被告壬○○簽發面額150
    萬元之本票，以為補償憑據。(三)被告壬○○及其妻庚○○於
    92 年1月10日前陸續向被告癸○○借用100 萬元，同時簽發
    到期日為93年1 月10日、面額100 萬元之本票1 張交付被告
    癸○○資為借款憑證。嗣又陸續向被告癸○○借款持續至93
    年12月8 日止，合計借款400 萬元，並分別於92年5 月28日
    、93年4 月30日、93年12月8 日簽發到期日93年11月28日、
    93年6 月30日、94年3 月8 日面額各為50萬元、200 萬元、
    100 萬元之本票3 張交付被告癸○○資為借款憑證。又被告
    壬○○夫妻向被告癸○○借款，均係透過被告寅○○向癸○○調借而來，且每次借款均係癸○○拿到寅○○代書事務所
    交付與壬○○夫妻，此有丁○○可證，且癸○○財力甚厚，
    此有癸○○世華銀行嘉義分行活期儲蓄存款000000000000、
    000000000000；華信商業銀行嘉義分行000-000-0000000-0
    ；台南區中小企業銀行中埔分行（已更名京城銀行）0000-
    000000000 存摺及其妻邱金住所有太保郵局第0000000 號客
    戶歷史交易清單可資證明，足證明被告癸○○確有足夠資金
    出借他人濟急週轉使用。(四)被告於92年1 月17日向被告寅○○借款100 萬元，並同時簽發92年4 月28日到期之同額本票
    1 張，作為借款憑據，嗣因本票屆期無法清償，且被告壬○○夫妻嗣後仍陸續向被告寅○○借款至同年4 月28日止，連
    同92年1 月17日所借款項，共借用200 萬元，並於92年4 月
    28 日 簽發到期日為93年4 月28日，面額200 萬元之本票1
    張給被告寅○○資為借款憑據，並換回92年1 月17日簽發之
    本票，嗣又陸續向被告寅○○調借現金至92年8 月5 日止，
    共計借用180 萬元，並於92年8 月5 日簽發到期日93年8 月
    5 日，面額180 萬元之本票1 張，交付被告寅○○資為借款
    憑證。又被告壬○○、庚○○夫妻於92年1 月17日向寅○○
    借款100 萬元，係被告寅○○於同日自其夫洪銓修設於世華
    銀行嘉義分行000-00-000000-0 號活期儲蓄存款帳戶領出
    200 萬元，而將其中100 萬元借給被告壬○○夫妻，其餘借
    款，亦均自上開帳戶提出借給被告壬○○夫妻，此有世華銀
    行嘉義分行活期儲蓄存款帳戶存摺可稽，並有證人丁○○可
    資證明。(五)被告壬○○夫妻從事仲介金錢借貸已歷數十年，
    迄今仍繼續執業中，以上除被告子○○部分係補償其損害外
    ，其餘借款均為千真萬確之事。原告雖主張「被告簽發交付
    癸○○及寅○○之本票，有票據號碼在後，發票日期在前之
    不合常理之發票行為云云，惟簽發本票之日期及票據號碼係
    依發票人之習慣為之，除非有明確之證據足以證明不實之簽
    發外，實難以此據為原告有利之認定等語為抗辯，並聲明：
    原告之訴駁回。
二、被告乙○○、子○○、癸○○、寅○○則以：(一)原告依強制
    執行法第41條之法律關係，主張請求確認被告等持有壬○○
    簽發之本票債權不存在，顯程序有誤：按分配表異議之訴，
    僅以對分配表所列金額之計算及分配之次序有不同意者為限
    ，此觀強制執行法第41條、第39條之規定自明，及最高法院
    70年台上字第3443號判例請參照，故本件原告若對鈞院94年
    度執字第3615號強制執行事件所製分配表之分配金額有不同
    意者，首應循強制執行法第39條第1 項規定應於分配期日1
    日前向執行法院提出書狀聲明異議，異議未終結者，始得向
    執行法院對為反對陳述之債權人或債務人提起分配表異議之
    訴。又若異議人已依同一事由就有爭執之債權先行提起其他
    訴訟者，毋庸再行起訴，然原告尚未踐行前項程序，遽依強
    制執行法第41條規定提起本件訴訟，顯非正當。(二)被告乙○○、癸○○、寅○○持有張聰明簽發之本票債權，係屬累積
    之借款債權：被告壬○○與其配偶庚○○夫妻從事仲介金錢
    借貸業務，已歷經數十年，故有些金錢往來，常因東揍西補
    ，累積延宕，事後清查，頗生困難，茲經查算結果：被告乙○○持有壬○○於92年5 月28日，簽發於93年5 月28日到期
    、面額130 萬元，及94年5 月28日到期、面額100 萬元之本
    票2 紙，係因於92年5 月28日會算以前委託向訴外人辛○○
    調借累積之借款，而該本票又係因壬○○交付調借之訴外人
    己○○及鉅倫公司簽發之支票共7 張，一再拖延不能兌現，
    始提出本票裁定，參與分配，以確保債權，有該支票7 張及
    嘉義市第三信用合作社代收票據撤票申請書4 紙為證。被告
    癸○○持有壬○○發行之本票，係因壬○○、庚○○夫妻陸
    續向其調款使用，日積月累，至92年1 月10日合計100 萬元
    ，故於92年1 月10日簽發面額100 萬元，到期日為93年1 月
    10日之本票1 紙，供作借款憑證，又因其經營借貸仲介業務
    ，需款數額，難以限縮，故又陸續調借至93年12月8 日止，
    已增加到400 萬元，故依其借款先後，分別於92年5 月28日
    、93年4 月30日、93年12月8 日依序簽發到期日為93年11月
    28日、93年6 月30日、94年3 月8 日面額各為50萬元、200
    萬元、150 萬元之本票3 張，交付被告癸○○收執，供作借
    款憑證使用。因獲知被告壬○○之不動產將受查封拍賣，故
    為保護借款債權，始聲請本票裁定，以行使債權。被告寅○○持有壬○○之本票係因壬○○於92年1 月17日簽發於92年
    4 月28日無條件擔任兌付100 萬元之本票，向被告寅○○調
    借現款，但屆期不但無法兌現，且期間更有零星多次借款，
    合計已多達200 萬元，故於92年4 月28日會算時，雙方同意
    借款人再簽發93年4 月28日到期、面額200 萬元之本票1 紙
    ，換回前開面額100 萬元之本票，嗣後又陸續向被告寅○○
    調借現款，至92年8 月5 日止又增加至180 萬元，乃又簽發
    93年8 月5 日到期、面額180 萬元之本票，作為借款憑證，
    被告寅○○嗣因獲知發票人財產受查封拍賣，始速聲請本票
    裁定，俾確保債權。被告子○○持有壬○○於91年9 月30日
    日簽發、到期日92年9 月30日、面額150 萬元之本票，係屬
    補償性損害金之債權。被告子○○與壬○○係連襟關係，
    其岳母黃三妹曾於72年10月11日將新建門牌號碼為嘉義市○○街135 號本國式木造貳層樓房出售陳連彬，陳連彬轉賣陳
    元宏，至74年11月22日始由黃三妹之女即被告子○○之配偶
    丑○○○買回，黃三妹為使丑○○○能完整取得房屋基地，
    於丑○○○購回房屋日起，即同意將該房屋基地產權贈與丑
    ○○○，惟該基地（即嘉義市○段○○段0119號土地）早於
    70年3 月間自任債務人供被告壬○○、庚○○夫妻向訴外人
    鄭康宜、羅順忠、甘天送、羅桂蘭等人設定抵押借款160 萬
    元，致一時無法清償與過戶，至78年12月7 日果被查封拍賣
    ，並由訴外人陳木田、黃忠和競標取得，因此黃三妹一直責
    令被告壬○○應補償被告子○○、丑○○○夫妻損失，直至
    91年9 月30日被告壬○○始依土地之公告現值簽發到期日92
    年9 月30日兌付150 萬元之本票1 紙抵償詎屆期仍無法兌現
    ，至94年9 月間發現被告壬○○財產將受拍賣，始提出本票
    裁定，以行使該本票之債權等語作為抗辯，並聲明：原告之
    訴駁回。
丙、得心證之理由：
一、原告於本件併以被告癸○○、寅○○、乙○○、子○○分別
    就執有附表一、二、三、四、所示本票對於被告壬○○之本
    票債權不存在，提起分配表異議之訴，並聲明：本院94年度
    執字第3615號強制執行事件，被告乙○○分配金額467,102
    元、被告子○○分配金額315,252 元、被告癸○○分配金額
    1,002,364 元及被告寅○○分配金額963,027 元均應予剔除
    ，並將上開金額全部分配與原告。惟上開訴訟起訴為不合法
    ，本院已另以裁定駁回之，合先敘明。
二、原告主張其為被告壬○○之債權人，被告癸○○、寅○○、
    乙○○、子○○分別執有如附表一、二、三、四所示本票，
    主張對於被告壬○○各該本票債權及利息債權存在，並據以
    在對壬○○之財產為強制執行之執行程序聲明參與分配而影
    響原告所得分配之金額等情，為被告所不爭執，並經本院調
    取本院94年度執字第3615號強制執行事件查明屬實，堪信為
    真實。是原告對於被告提起確認被告癸○○、寅○○、乙○○、子○○分別執有附表一、二、三、四所示本票對於被告
    壬○○之本票債權及利息債權不存在，有確認之利益。
三、按「在票據上簽名者，依票上所在文義負責。」票據法第5
    條第1 項定有明文。是若未於票據發票人處簽名，亦未授權
    他人代為簽名而發行票據者，自不負發票人之責任。經查：
    本件被告癸○○、寅○○、乙○○、子○○雖分別執有如附
    表一、二、三、四所示以被告壬○○為發票人名義之本票。
    惟查：
  (一)被告壬○○於本院96年4 月23日言詞辯論期日具結證稱略以
    ：我是做水泥工，我太太（指庚○○）只賣肉粽做生意，我
    很久以前見過被告乙○○，跟他說過一兩句話，我沒有跟他
    借錢，也不會跟他借錢，我不知道我太太認不認識他，我也
    不認識辛○○、甲○○、戊○  、寅○○、癸○○，也沒有
    跟他們借過錢，我不知道有沒有開本票給被告寅○○，我不
    識字，沒有本票，也沒有開本票給丑○○○、子○○、癸○○、乙○○，我不知道他們為何會有我簽名的本票，我也不
    知道是誰開的，我不知道我太太曾向被告乙○○、子○○、
    癸○○、寅○○借過錢，我也沒有叫我太太替我向他們借錢
    ，我也沒有跟他們結算，我跟我太太並沒有分居，大概在1
    年多前，因為我怕我做工吵到他，所以分開住，但住的很近
    ，還是一起吃飯，我沒有把印章交給我太太保管，我也沒有
    在本院卷一第44頁至第47頁及第124 頁至第126 頁所示之支
    票背書等語（見本院卷二第90頁至第96頁），證人庚○○則
    具結證稱略以：我曾以我先生名義向他人借錢，我事先有跟
    他說，但我不知道他是不是聽懂，他都隨便我，家裡大大小
    小的事都是我在處理，他什麼都不知道；是我向癸○○開口
    借500 萬元，我有跟我先生說要借錢投資，但我不知道他有
    沒有聽懂；也是我向寅○○借300 多萬元，因為我跟壬○○
    是夫妻，所以我有跟壬○○說這件事，但他到底有沒有聽懂
    就不知道了；是我開本票向被告乙○○借錢，我沒有欠子○○150 萬元，那是因為我和我妹妹（即被告子○○之配偶）
    的土地被拍賣，當時市價大概300 多萬元，我媽媽交代我要
    給我妹妹150 萬元，不然怕我妹妹被子○○打死，我有答應
    ，我想把150 萬元還給我妹妹就可以處理，所以我妹妹叫我
    把票開給被告子○○，如附表一、二、三、四所示本票上壬○○之簽名及蓋章都是我寫、蓋的等語（見本院卷二第97頁
    至第106 頁、第208 頁），被告癸○○、寅○○於本院96年
    5 月21日言詞辯論期日行當事人訊問時亦分別證稱略以：本
    票是庚○○拿去鍾代書那裡給我的，我沒有當場看到壬○○
    簽名，庚○○是拿已經簽好的本票給我；是庚○○拿壬○○
    已經簽好的本票給我，因為壬○○第1 次有來且同意借錢，
    錢的事都是庚○○在處理，所以我沒有問是不是壬○○自己
    簽名等語（見本院卷二第171 頁、第182 頁至第183 頁），
    準此足認被告壬○○並未親自在如附表一、二、三、四所示
    之本票簽名，證人庚○○雖證稱其以被告壬○○名義簽發如
    附表四所示本票與子○○時，曾得被告壬○○之同意云云，
    但為被告壬○○否認，且縱依證人庚○○之上開證述，負有
    補償丑○○○之義務者係庚○○，亦應由庚○○自己簽發票
    據以為清償，被告壬○○應不可能同意以自己名義簽發上開
    本票致使自己負擔高達150 萬元之債務，是證人庚○○之上
    開證述應不可採。綜上，應認被告壬○○並未親自在如附表
    一、二、三、四所示本票上簽名，亦不能證明被告壬○○曾
    授權庚○○代為在上開票據上簽名而發行票據，是則被告壬○○自不負上開票據發票人之責任，原告主張被告癸○○、
    寅○○、乙○○、子○○對於被告壬○○之上開本票債權不
    存在，尚非無據。
  (二)被告乙○○於本院96年4 月23日言詞辯論期日行當事人訊問
    時雖證稱庚○○在92年以前陸續持如本院卷一第44頁至第47
    頁及第124 頁至第126 頁所示之支票，向我調借現款共230
    萬元，我借給庚○○的錢是分別向戊○  借80萬元、向辛○○借150 萬元等語（見本院卷二第122 頁至第124 頁、第
    130 頁），證人庚○○、辛○○、戊○  、己○○、甲○○
    固亦依序分別證稱略以：130 萬元是我兒子（指己○○）開
    的票，他開店要用錢，另100 萬元是甲○○要我幫他調錢，
    我向被告乙○○調230 萬元；如本院卷一第44頁至第47頁支
    票是被告乙○○交付向我借錢，這150 萬元還沒有還；被告
    乙○○拿鉅倫公司的票向我借款80萬元曾等語，（見本院卷
    二第105 頁至第109 頁、第134 頁、第135 頁至第136 頁、
    第138 頁、第143 頁至第145 頁）。惟查：
  1.被告乙○○之上開證述，已與被告壬○○於96年6 月6 日所
    為陳述即被告壬○○在92年5 月28日前陸續向被告乙○○借
    款合計230 萬元，並於同日會算後，簽發如附表一所示本票
    作為借款憑證，嗣又分別交付其子己○○、鉅倫公司簽發如
    本院卷一第67頁至第70頁之支票（即同本院卷一第44頁至第
    47頁、第124 頁至第126 頁所示之支票）作為分期清償之憑
    證（見本院卷一第62頁背面）顯然不符，若被告所為抗辯確
    有其事，則其等間何以為上開嚴重矛盾之陳（證）述？
  2.被告乙○○另先證稱略以：庚○○向我借款時，有拿票給我
    ，但我同時要求庚○○必須同時開本票給我（見本院卷二第
    122 頁），嗣又改稱略以：因為庚○○跟我借的錢數額比較
    大，所以我都叫他先開給我本票，我才願意借他等語（見本
    院卷二第127 頁），其前後證述已有不符，更與被告乙○○
    所為被告壬○○於92年5 月28日以前陸續向被告乙○○借用
    230 萬元，經於同日會算後分別簽發如附表一所示本票2 紙
    交付與被告鸞鳳作為借款憑證之陳述（見本院卷一第228 頁
    ）矛盾。被告乙○○嗣又證稱略以：兩張本票是不同時間開
    的，先開130 萬元那張，後來庚○○又跟我借，我跟他說借
    貸之金錢已超過原先本票之金額，必須另外開1 張本票，所
    以庚○○才又開了1 張100 萬元之本票等語（見本院卷二第
    122 頁至第123 頁），惟此項證述亦與如附表三所示本票均
    於92年5 月28日簽發乙節不合，亦難採信；又被告乙○○及
    證人庚○○雖均稱庚○○為向被告乙○○借款而簽發如附表
    三所示本票云云，惟其等之證述若為真實，則為何會在同日
    同時簽發交付2 張本票，且其面額及到期日又為何均不相同
    ？況且被告乙○○於本院96年4 月23日言詞辯論期日陳稱其
    民事參與分配聲請狀是一位叫丁○○的寫的，簽名、用印都
    是我親自所為等語（見本院卷二第146 頁），惟於本院97年
    2 月21日言詞辯論期日則稱：我不認識丁○○，強制執行好
    像是請一位林先生辦的等語（見本院卷二第316 頁），足認
    被告乙○○並不清楚為其代辦強制執行參與分配事宜者究為
    何人，而若被告乙○○確對於被告壬○○有如附表三所示之
    本票債權，該本票債權又係庚○○向其借款而簽發交付，且
    其該借款又係向他人借調而來，金額又高達230 萬元，則被
    告豈有連受託代辦者為何人均不清楚之理？
  3.被告乙○○於上開期日證稱略以：是庚○○向我借錢等語，
    又被告壬○○於如本院卷一第44頁至第47頁及第124 頁至第
    126 頁所示之支票之背書係庚○○所為乙節，業據庚○○證
    述在案，而庚○○雖證稱壬○○同意在支票上背書云云，但
    壬○○否認曾授權庚○○向乙○○借錢（件本案卷二第94頁
    ），且就何以支票上會有被告壬○○之背書，證人庚○○證
    稱係因被告乙○○之要求等語（見本卷二第106 頁），惟此
    與被告乙○○證稱：我沒有要求庚○○要簽壬○○的名字，
    庚○○拿給我的時候，就已經簽好等語（見本卷二第129 頁
    ）不符，自不能採信。是亦難認被告壬○○同意在上開支票
    上背書而由庚○○持以向被告乙○○調錢。
  4.綜上事證，縱認庚○○確實曾持己○○、甲○○所交付支票
    向被告乙○○借款，而被告乙○○又轉向辛○○、沈沛調錢
    ，惟此均與被告壬○○無關，被告壬○○自無授權庚○○簽
    發如附表三所示本票與被告乙○○之理，亦即被告乙○○辯
    稱被告壬○○為清償向其借款而簽發交付如附表三所示本票
    云云，不能採信。
  (三)被告子○○辯稱被告壬○○與其配偶為補償被告子○○夫妻
    因坐落嘉義市○段○○段0119地號土地被拍賣所受損失，同
    意補償其等150 萬元，乃簽發如附表四所示本票交付以為抵
    償云云。惟查：證人庚○○證稱略以：我沒有欠子○○150
    萬元，那是因為我和我妹妹（即被告子○○之配偶）的土地
    被拍賣，當時市價大概300 多萬元，我媽媽交代我要給我妹
    妹150 萬元，不然怕我妹妹被子○○打死，我有答應，我想
    把150 萬元還給我妹妹就可以處理，所以我妹妹叫我把票開
    給被告子○○等語（見本院卷二第104 頁），證人丑○○○
    則證稱略以：我母親跟我說本件坐落嘉義市○段○○段119
    號土地若由我或庚○○一方取得，該方必須給另一方150 萬
    元，我母親跟我說庚○○拿去抵押借款之上開土地的一半價
    款，庚○○一定要還我等語（見本院卷二第206 頁、第214
    頁）。準此，應認負有補償土地價款義務者為訴外人庚○○
    而非被告壬○○，豈有非由庚○○簽發票據以為清償，反而
    僅以被告壬○○為發票人簽發如附表四所示本票以為清償之
    理？而被告壬○○否認其同意由庚○○以其名義簽發上開本
    票乙節，已如前述。
  (四)就被告壬○○夫妻如何向其借錢乙節，被告癸○○先證稱略
    以：被告壬○○跟庚○○一起去，我才出借，壬○○與庚○○在86年間一起去1 次，後來都是壬○○授權庚○○，後來
    都是庚○○一個去等語，嗣經訊問為何知道壬○○曾授權乙
    事，則證稱係庚○○說的，再進一步追問庚○○如何表示，
    卻支支吾吾，而未回答（見本院卷二第165 頁），是被告癸○○就壬○○授權庚○○向其借錢之主張，已嫌無據；被告
    癸○○嗣又證稱：自86年起向我開口借錢的，庚○○多一點
    ，壬○○少一點（見本院卷第165 頁），此又與前開證稱壬○○僅去一次，及嗣後證稱略以：（問：91年11月12日到92
    年1 月是誰開口向你借錢？）是庚○○打電話到鍾代書那邊
    ；（問：93年1 月到93年12月是誰開口向你借錢？）是庚○○打電話到鍾代書那邊（見本院卷二第167 頁至第168 頁）
    等情不符，況且被告癸○○亦證稱包括被告壬○○到場該次
    ，被告壬○○都沒有講話，錢都是交給庚○○，利息如何計
    算亦係與庚○○約定，利息亦由庚○○前來給付，在93年之
    後都是向庚○○催討而未曾向壬○○催討等語（見本院卷二
    第第166 頁至第168 頁、第170 頁、第172 頁），足見從開
    口借錢至償還利息者都是庚○○，被告癸○○亦僅向庚○○
    催討。從而可見被告壬○○並未與庚○○共同，或授權庚○○向被告癸○○借錢，則被告壬○○自亦無簽發票據為清償
    之理。況且，如附表一所示本票上壬○○之簽章係庚○○所
    為乙節，已經庚○○證述在案，被告癸○○亦稱我沒有看見
    壬○○當場簽本票，庚○○拿已經簽好的本票給我，至於為
    何被告壬○○會成為共同發票人，是因為庚○○說因被告壬○○有背書等語（見本院卷171 頁至第172 頁），惟被告壬○○既未向被告癸○○借貸，本即不負清償責任，且庚○○
    竟在被告癸○○未要求被告壬○○應共同發票情形下，竟主
    動要被告壬○○為共同發票人，顯違反常理。再者被告癸○○雖辯稱被告壬○○夫妻於92年1 月10日前向其陸續借款合
    計100 萬元而簽發如附表一編號01之本票作為憑據乙節（見
    本院卷二第22頁背面），惟被告癸○○於本院96年5 月21日
    言詞辯論期日行當事人訊問時證稱略以：我在91年12月24日
    、12月11日、12月4 日、12月7 日、12月6 日、92年1 月2
    日、1 月4 日、1 月8 日、1 月10日各借給庚○○155,700
    元、217,477 元、140,230 元、52,805元、60,700 元 、
    174,400 元、130,900 元、65,815元、100 萬元等語（見本
    院卷二第165 頁），準此計算，被告癸○○在92年1 月10日
    以前借給庚○○之金錢合計達1,998,027 元，何以僅要求被
    告壬○○夫妻開立上開面額100 萬元之本票為憑據？如謂被
    告壬○○夫婦已清償92年1 月10日借款100 萬元前之所欠，
    則何以陳稱被告壬○○夫妻在92年1 月10日前向被告癸○○
    「陸續借款100 萬元」？且自被告癸○○提出之存摺及交易
    清單以觀，並無於92年1 月10日前後自該帳戶內提領100 萬
    元之紀錄，其於92年1 月17日何有100 萬元貸與被告壬○○
    夫婦？已見被告所辯不實。被告癸○○嗣後雖於96年6 月4
    日提出借款明細表示其係於91年6 月19日、6 月28日、11月
    5 日、11月18日各貸與被告壬○○夫婦5 萬元、20萬元、5
    萬元、70萬元云云（見本院卷二第238 頁），惟此項陳述與
    被告癸○○之上開證述所稱借款之時間、金額完全不同，若
    被告癸○○確實曾將金錢貸與被告壬○○夫婦，則豈有就借
    貸內容前後為完全不同陳述之理，足見其前後陳述均係事後
    拼湊所得，並非實在。又依被告寅○○於96年6 月4 日所提
    出之借款明細，被告壬○○夫妻於92年1 月8 日、92年2 月
    7 日及92年3 月31日亦各向其借款10萬元、10萬元及23萬元
    （見本院卷二第221 頁），而查被告癸○○於世華聯合商業
    銀行之活期儲蓄存款帳戶餘額，於各該日尚各有1,851,064
    元、2,307,264 元及2,594,124 元，被告寅○○之夫於同銀
    行之活期儲蓄存款帳戶餘額，在92年1 月15日、2 月7 日及
    3 月31日亦各有5,265,330 元、1,116,937 元及1,690,738
    元（見本院卷一第184 頁至第185 頁、第128 頁至第130 頁
    ），被告癸○○陳稱被告壬○○夫婦係透過寅○○向其調錢
    ，則若被告壬○○夫婦果於92年1 月8 日、2 月7 日及3 月
    31日有上開借錢之需求，以被告癸○○、寅○○其中任何一
    人之財力均得滿足被告壬○○夫婦之全部要求，被告壬○○
    夫婦又何必於同日分別向被告癸○○、寅○○借貸？益見被
    告癸○○所辯不實。被告癸○○復辯稱被告壬○○夫婦在93
    年12月8 日前又陸續向其借款合計400 萬元云云（見本院卷
    二第22頁背面），惟被告於上開言詞辯論期日經訊問前述借
    款金額不滿500 萬元時，審視手上紙條良久始證稱略以：在
    92年2 月7 日、3 月31日、4 月15日、5 月8 日各借10萬元
    、10萬元、7 萬元、21萬元、93年1 月28日、2 月4 日、2
    月25日、3 月8 日、4 月16日、4 月26日、8 月19日、10
    月26日、11月24日、11月26日、12月8 日、12月13日各借
    303,563 元、291,100 元、476,859 元、560,989 元、20萬
    元、161,358 元、35萬元、30萬元、18萬元、151,400 元、
    20萬元、125,211 元等語（見本院卷二第167 頁至第168 頁
    ），惟被告癸○○於96年6 月4 日提出之借款明細又無上開
    93年11月24日、11月26日及12月23日借貸之事實之記載，而
    改稱於93年6 月16日借貸55萬元，另於93年12月9 日借貸19
    萬元等語，前後亦有矛盾，更見其主張不實。況被告癸○○
    所稱上開借貸之金額多有個位數之零頭者，亦與常情不合，
    被告癸○○雖再辯稱上開各次金額係指從其本身及其配偶存
    摺領出之金錢，其嗣後係將整數款項交給庚○○云云，惟若
    被告癸○○嗣後係交付整數款項與庚○○，則其大可自帳戶
    內領取所欲借出之整數金額即可，又何必自帳戶內領取各該
    零頭金額？況若被告癸○○曾出借所稱整數金額，則又何以
    未能陳明其每次借款之金額？綜上，被告癸○○辯稱被告壬○○簽發如附表一所示本票以清償其夫婦向被告癸○○之借
    款乙節，即非可採。
  (五)被告寅○○辯稱被告壬○○夫妻自92年1 月17日由被告壬○○簽發到期日為92年4 月28日、面額100 萬元之本票向其借
    貸100 萬元起開始向其借貸金錢，惟被告壬○○於92年4 月
    28日未能兌現上開本票，期間又陸續向被告寅○○借貸，合
    計200 萬元，乃由被告壬○○夫婦於是日簽發如附表二編號
    01之本票換回前開本票，其後又陸續向被告寅○○借款，至
    92年8 月5 日止合計又借180 萬元，乃又簽發如附表二編號
    02所示本票作為借款憑證云云，被告寅○○於本院96年5 月
    21日言詞辯論期日行當事人訊問時亦證稱略以：被告壬○○
    夫婦從92年2 月17日開始向我借錢等語（見本院卷二第175
    頁、第176 頁）。惟查：
  1.依被告寅○○訴訟代理人於96年6 月4 日言詞辯論期日提出
    之借款明細記載（見本院卷第221 頁），被告寅○○於92年
    1 月8 日即貸與10萬元，此與被告之前開關於借錢始點之陳
    述及證述均有矛盾，且被告寅○○證稱略以：壬○○曾與庚○○來過一次，是第一次來，該次借款100 萬元等語，自亦
    為不實。
  2.次依常情，債務人簽發本票交付債權人以為清償或作為擔保
    者，其到期日殆為發票日後整數月或年，此觀諸如附表一、
    二、三、四所示本票自明，則被告寅○○陳稱被告壬○○曾
    於92年1 月17日簽發到期日為92年4 月28日之上開本票向其
    借款云云，即違反常理。況且，被告壬○○夫婦既未能於92
    年4 月28日返還上開100 萬元，則被告寅○○怎會（敢）在
    無其他擔保之情況下，在短短3 個月期間（92年4 月28日起
    至92年8 月5 日止）又貸與被告壬○○夫婦180 萬元？
  3.又依上開借款明細記載，被告壬○○夫妻於92年1 月8 日、
    92年2 月7 日及92年3 月31日各向其借款10萬元、10萬元及
    23萬元，且該出借資金來源係自合夥人丁○○之銀行帳戶領
    出者。惟被告癸○○於世華聯合商業銀行之活期儲蓄存款帳
    戶存款餘額，於各該日尚各有1,851,064 元、2,307,264 元
    及2,594,124 元，而被告寅○○之夫於同銀行之活期儲蓄存
    款帳戶存款餘額，在92年1 月15日、2 月7 日及3 月31日亦
    各有5,265,330 元、1,116,937 元及1,690,738 元（見本院
    卷一第184 頁至第185 頁、第128 頁至第130 頁），而被告
    癸○○又主張被告壬○○夫婦係透過寅○○向其調錢，則若
    被告壬○○夫婦果有上開借錢之需求，以其等任何一人之財
    力均得滿足被告壬○○夫婦之要求，被告壬○○夫婦又何必
    於同日分別向被告癸○○、寅○○借貸？且若被告寅○○確
    於上開時日貸與被告壬○○夫婦，則其大可逕自其配偶之帳
    戶領出金錢即可，又何須從合夥人丁○○之帳戶領取？又依
    同明細記載，被告寅○○於92年5 月29日自其弟鍾啟明之銀
    行帳戶領出66萬元貸與被告壬○○夫婦。惟被告寅○○之配
    偶之上開銀行帳戶內於當時之存款餘額尚有822,691 元，其
    後至92年6 月20日止之存款餘額則均維持在772,691 元至
    5,432,291 元間，則被告寅○○又何須自其弟之帳戶內提領
    金錢？凡此亦均與常理不合。
  4.又證人丁○○證稱略以：我沒聽見壬○○講什麼，我不知道
    壬○○有沒有向寅○○借錢，我有看到庚○○和寅○○在談
    ，可是我不知道他們講的內容是什麼，我確定庚○○來借錢
    等語（見本院卷二第188 頁至第189 頁），準此尚不能證明
    被告壬○○與庚○○共同向被告寅○○借錢；證人庚○○雖
    證稱略以：壬○○曾向寅○○表示同意我向寅○○借錢等語
    （見本院卷二第184 頁），惟此證言縱認為真，亦僅能認被
    告壬○○同意庚○○借錢，亦不能認被告壬○○為共同借款
    人。
  5.綜上，被告寅○○主張被告壬○○夫婦自92年1 月17日起向
    其借錢而簽發如附表二所示本票為清償乙節，亦非可採。
  (六)本件被告癸○○於94年8 月30日即系爭執行事件第1 次拍賣
    期日前1 日，執本院94年度票字第439 號本票裁定為執行名
    義，以附表一所示之本票債權共500 萬元聲明參與分配，嗣
    於系爭執行事件94年10月19日第2 次拍賣期日前2 日，被告
    寅○○又執本院94年度票字第618 號本票裁定，以附表二所
    示之本票債權共380 萬元聲明參與分配，另被告乙○○、子
    ○○則於94年11月16日第3 次拍賣期日前2 日，分別執本院
    94年度票字第674 號本票裁定、94年度票字第1230號本票裁
    定，以附表三、附表四所示之本票債權各230 萬元、150 萬
    元聲明參與分配，且其等均指定訴外人丁○○為送達代收人
    等情，業據本院上開執行事件卷宗（包括本院94年度執字第
    3615號、10444 號、12663 號、14066 號及14067 號執行卷
    ）查明在案，復為兩造所不爭執，應為真實。而被告癸○○
    於本院97年2 月21日言詞辯論期日陳稱略以：因為被告壬○○信用不好，我才聲請本票裁定，因為被告壬○○沒有付利
    息，我問庚○○，才知道壬○○之財產被拍賣等語，並於96
    年5 月21日證稱略以：庚○○一直有繳利息，一直到94年壬○○的財產被查封就繳不出來等語（見本院卷第173 頁），
    被告寅○○則稱：我會聲請本票裁定，是因為我在網路上看
    見被告壬○○之土地被拍賣之拍賣公告，丁○○有告訴我他
    替被告癸○○辦系爭執行案件，是我叫他辦的，我跟癸○○
    說被告壬○○的土地被拍賣，庚○○利息付到94年1 月等語
    ，被告子○○則陳稱：系爭本票裁定是庚○○跟我太太做的
    ，強制執行聲請狀之簽名不是我簽的，印章是我太太蓋的等
    語。而查：就本院訊問是庚○○主動繳利息給癸○○或係癸○○主動收取乙事，證人庚○○證稱略以：被告癸○○會向
    被告寅○○說每期利息清償期到了，被告寅○○就會通知我
    要繳利息了等語，另證人丁○○證稱略以：庚○○來繳利息
    時，有時候是直接交給癸○○，有時候交給寅○○轉交等語
    （見本院卷二第186 頁、第190 頁），準此，庚○○交付被
    告癸○○利息係在被告寅○○之事務所為之，甚且有時透過
    被告寅○○轉交，若上開借貸確實存在，則被告寅○○豈可
    能容許庚○○就寅○○所借款項之利息僅繳至94年1 月，而
    就癸○○所借款項繳至被告壬○○財產被查封（即94年4 月
    ）？又被告寅○○聲請裁定如附表二所示本票准予強制執行
    ，本院已於94年6 月22日裁定准許，且於94年7 月14日發給
    確定證明書等情，業據本院調取本院94年度執字第12663 號
    事件卷宗查明，且本院94年度執字第3615號執行事件係於94
    年8 月2 日始指定第1 次拍賣期日，亦有該事件卷宗為憑，
    則被告寅○○辯稱其係看到拍賣公告後才聲請裁定，並告知
    癸○○云云，顯非實在。又依被告庚○○及訴外人丑○○○
    所述，庚○○係因怕丑○○○被子○○打死，才簽發如附表
    四所示本票給子○○，且其二人又係姊妹，若該本票債權為
    真，則庚○○豈有不先通知子○○聲請本票裁定並聲請參與
    分配以獲得部分清償之理？則何以被告子○○部分遲至94年
    10月間始聲請本票裁定，並於94年11月14日即第3 次拍賣期
    日前2 日始聲請參與分配？難道又不怕因不及參與分配而不
    能得到任何清償，致丑○○○被子○○打死？是從被告癸○○、寅○○、乙○○、子○○等人聲請參與分配之上開過程
    ，亦見被告辯稱對於被告壬○○之本票債權存在云云，應不
    可採。
四、綜上，被告主張被告壬○○因向被告癸○○、寅○○、乙○○借款，為清償借款，及為補償被告子○○及其配偶丑○○○因坐落嘉義市○段○○段0119地號土地被拍賣之損害而簽
    發系爭本票以為清償云云，並非可採。從而，原告訴請確認
    (一)被告癸○○就如附表一所示本票對被告壬○○之本票債權
    （債權額如同附表票面金額欄所示），及其中100 萬元自93
    年1 月10日起，150 萬元自94年3 月8 日起，50萬元自93年
    11月28日起，200 萬元自93年6 月30日起，均至清償日止，
    按週年利率百分之六計算之利息債權均不存在；(二)被告寅○○就如附表二所示本票對被告壬○○之本票債權（債權額如
    同附表票面金額欄所示），及其中200 萬元自93 年5月28日
    起，另180 萬元自94年8 月5 日起，均至清償日止，按週年
    利率百分之六計算之利息債權均不存在；(三)被告乙○○就如
    附表三所示本票對被告壬○○之本票債權（債權額如同附表
    票面金額欄所示），及其中130 萬元自93年5 月28日起，另
    100 萬元自94年8 月8 日起，均至清償日止，按週年利率百
    分之六計算之利息債權均不存在；(四)被告子○○就如附表四
    所示本票對被告壬○○之150 萬元本票債權，及自92年9 月
    30日起至清償日止，按週年利率百分之六計算之利息債權均
    不存在均為有理由，應予准許。
五、本件事證已經明確，兩造其餘攻擊防禦方法及證據，核與判
    決結果無影響，爰不一一論列，並此敘明。
丁、訴訟費用負擔之依據：民事訴訟法第78條、第85條第1 項前
    段、第2 項。
中    華    民    國    97    年    3     月    6     日
                  民事第一庭  法  官  林望民
以上正本係照原本作成
如對本判決上訴須於判決送達後20日內向本院提出上訴狀
中    華    民    國    97    年    3     月    6     日
                              書記官  陳慶時
┌───────────────────────────────────────────────────────┐
│本票附表一：                                                                                95年度重訴字第13號│
├──┬─────────┬─────────┬───────────┬────────┬────────┬──┤
│ 編 │  發    票    人  │  發    票    日  │到        期        日│ 票  面  金  額 │ 票  據  號  碼 │備考│
│ 號 │                  │                  │                      │   （新臺幣）   │                │    │
├──┼─────────┼─────────┼───────────┼────────┼────────┼──┤
│01  │壬○○            │民國92年1月10日   │民國93年1月10日       │1,000,000元     │CH408084        │    │
│──┼─────────┼─────────┼───────────┼────────┼────────┼──┤
│02  │壬○○            │民國93年12月8日   │民國94年3月8日        │1,500,000元     │CH408085        │    │
│──┼─────────┼─────────┼───────────┼────────┼────────┼──┤
│03  │壬○○            │民國92年5月28日   │民國93年11月28日      │500,000元       │CH408086        │    │
│──┼─────────┼─────────┼───────────┼────────┼────────┼──┤
│04  │壬○○            │民國93年4月30日   │民國93年6月30日       │2,000,000元     │未載            │    │
└──┴─────────┴─────────┴───────────┴────────┴────────┴──┘
┌───────────────────────────────────────────────────────┐
│本票附表二：                                                                                95年度重訴字第13號│
├──┬─────────┬─────────┬───────────┬────────┬────────┬──┤
│ 編 │  發    票    人  │  發    票    日  │到        期        日│ 票  面  金  額 │ 票  據  號  碼 │備考│
│ 號 │                  │                  │                      │   （新臺幣）   │                │    │
├──┼─────────┼─────────┼───────────┼────────┼────────┼──┤
│01  │壬○○            │民國92年4月28日   │民國93年4月28日       │2,000,000元     │CH408097        │    │
│──┼─────────┼─────────┼───────────┼────────┼────────┼──┤
│02  │壬○○            │民國92年8月5日    │民國93年8月5日        │1,800,000元     │未載            │    │
└──┴─────────┴─────────┴───────────┴────────┴────────┴──┘
┌───────────────────────────────────────────────────────┐
│本票附表三：                                                                                95年度重訴字第13號│
├──┬─────────┬─────────┬───────────┬────────┬────────┬──┤
│ 編 │  發    票    人  │  發    票    日  │到        期        日│ 票  面  金  額 │ 票  據  號  碼 │備考│
│ 號 │                  │                  │                      │   （新臺幣）   │                │    │
├──┼─────────┼─────────┼───────────┼────────┼────────┼──┤
│01  │壬○○            │民國92年5月28日   │民國93年5月28日       │1,300,000元     │CH408099        │    │
│──┼─────────┼─────────┼───────────┼────────┼────────┼──┤
│02  │壬○○            │民國92年5月28日   │民國94年5月28日       │1,000,000元     │CH408100        │    │
└──┴─────────┴─────────┴───────────┴────────┴────────┴──┘
┌───────────────────────────────────────────────────────┐
│本票附表四：                                                                                95年度重訴字第13號│
├──┬─────────┬─────────┬───────────┬────────┬────────┬──┤
│ 編 │  發    票    人  │  發    票    日  │到        期        日│ 票  面  金  額 │ 票  據  號  碼 │備考│
│ 號 │                  │                  │                      │   （新臺幣）   │                │    │
├──┼─────────┼─────────┼───────────┼────────┼────────┼──┤
│01  │壬○○            │民國91年9月30日   │民國92年9月30日       │1,500,000元     │未載            │    │
└──┴─────────┴─────────┴───────────┴────────┴────────┴──┘


司法院資訊處製作；財團法人民間司法改革基金會備份。
